【裁判字號】    97,訴,1411
【裁判日期】    970627
【裁判案由】    毒品危害防制條例
【裁判全文】
臺灣板橋地方法院刑事判決              97年度訴字第1411號
公  訴  人  臺灣板橋地方法院檢察署檢察官
被      告  甲○○
                  （現於臺灣臺北監獄臺北分監另案執行中）
上列被告因違反毒品危害防制條例案件，經檢察官提起公訴（97
年度毒偵字第2647號），被告於本院準備程序進行中，就被訴犯
罪事實為有罪之陳述，本院告知簡式審判程序之旨，並聽取其與
公訴人之意見後，經合議庭裁定由受命法官獨任進行簡式審判程
序審理後，判決如下：
    主  文
甲○○施用第一級毒品，累犯，處有期徒刑壹年貳月。扣案之葡
萄糖貳包（驗餘合計淨重零點陸伍公克），均沒收。
    事  實
一、甲○○前於民國83年間因違反懲治盜匪條例等案件，經本院
    以83年度訴字第2646號判決判處應執行有期徒刑9 年確定，
    於89年1 月24日假釋出監（嗣經撤銷假釋，應執行殘刑3 年
    4 月23日）；又於91年間因施用毒品案件，經依本院以91年
    度毒聲字第3695號刑事裁定送勒戒處所觀察、勒戒後，認無
    繼續施用毒品傾向，由臺灣板橋地方法院檢察署（下稱板橋
    地檢署）檢察官以91年度毒偵字第3910號為不起訴處分；復
    於92年間因施用毒品案件，除依本院92年度毒聲字第1063號
    刑事裁定送觀察、勒戒後，認有繼續施用毒品傾向，再由本
    院以92年度毒聲字第2087號刑事裁定令入戒治處所施以強制
    戒治1 年，嗣於93年1 月9 日因毒品危害防制條例修正施行
    而釋放出所外，並經本院以92年度訴字第1834號刑事判決處
    有期徒刑7 月、3 月，並定應執行有期徒刑8 月確定，嗣經
    本院以96年度聲減字第741 號刑事裁定分別減為有期徒刑3
    月又15日、1 月又15日，並定應執行有期徒刑4 月確定，且
    與前揭撤銷假釋應執行之殘刑3 年4 月23日接續執行後，甫
    於96年7 月16日因縮短刑期期滿執行完畢出監；再於97年間
    因施用毒品案件，經本院以97年度訴字第1326號刑事判決處
    有期徒刑7 月、4 月，並定應執行有期徒刑9 月（尚未確定
    ）。
二、詎其仍不知悔改，猶於觀察、勒戒執行完畢釋放後5 年內已
    再犯被追訴處罰，基於施用第一級毒品海洛因及第二級毒品
    甲基安非他命之犯意，於97年1 月25日凌晨某時許，在臺北
    縣板橋市某汽車旅館內，將海洛因以葡萄糖稀釋後，與甲基
    安非他命共同放入玻璃球吸食器內燒烤之方式，同時施用海
    洛因及甲基安非他命；嗣於97年1 月26日上午7 時許，在臺
    北縣樹林市○○路226 號貝爾頌汽車旅館102 室因其另涉犯
    強盜案件為警拘提到案，並扣得其所有供施用毒品用之葡萄
    糖2 小包（驗餘合計淨重0.65公克），且經警採集其尿液送
    驗，結果呈海洛因代謝物之嗎啡及安非他命、甲基安非他命
    陽性反應，始查知上情。
三、案新竹市警察局第二分局報請臺灣新竹地方法院檢察署檢察
    官呈請臺灣高等法院檢察署檢察長令轉板橋地檢署檢察官偵
    查起訴。
    理  由
壹、程序方面：本件被告甲○○所犯係死刑、無期徒刑、最輕本
    刑3 年以上有期徒刑以外之罪，其於準備程序就前揭被訴事
    實為有罪之陳述，經法官告知簡式審判程序之旨，並聽取其
    與公訴人之意見後，本院認無不得或不宜改依簡式審判程序
    進行之處，爰依刑事訴訟法第273 條之1 第1 項、第284 條
    之1 之規定，由本院合議庭裁定本件由受命法官獨任進行簡
    式審判程序，合先敘明。
貳、實體方面：
一、上開事實，業據被告於本院訊問時自白不諱（詳見本院卷第
    131 頁），且被告於前開時間採集之尿液經送驗，結果呈海
    洛因代謝物之嗎啡及安非他命、甲基安非他命之陽性反應乙
    節，此有台灣尖端先進生技醫藥股份有限公司出具報告日期
    2008/02/14之濫用藥物檢驗報告及新竹市警察局辦理煙毒、
    麻醉藥品案尿液送驗受檢人真實姓名代號對照表暨送驗紀錄
    簿各乙份（詳見板橋地檢署97年度毒偵字第2647號偵查卷第
    3 至4 頁）在卷可稽；且扣案之粉末2 小包經送鑑驗結果認
    ：均未發現法定毒品成分，合計淨重0.65公克（空包裝總重
    0.50公克）乙節，此有法務部調查局濫用藥物實驗室97年3
    月22日調科壹字第09723015780 號鑑定書1 紙（詳見本院卷
    第79頁）附卷可證，並據被告供述：扣案之白粉2 小包係葡
    萄糖，用以稀釋海洛因等語甚明（詳見本院卷第136 頁）。
    故被告之自白核與事實相符，應堪予採信。是本案事證已臻
    明確，被告犯行洵堪認定，應予依法論科。
二、論罪科刑部分：
(一)、按施用毒品經觀察、勒戒或強制戒治執行完畢釋放後，5 年
    後再施用毒品，應適用毒品危害防制條例第20條第1 、2 項
    之規定，同條例第20條第3 項定有明文。又按於92年7 月9
    日新修正之毒品危害防制條例刪除二犯及三犯之規定，一改
    修法前繁雜之處遇程序，僅將施用毒品者簡化區分為初犯、
    再犯，並認施用毒品者係屬病患性犯人，以觀察、勒戒戒除
    其身癮，並以強制戒治去除其心癮。經觀察、勒戒或強制戒
    治執行完畢釋放後，若係5 年後再犯該條例第10條施用毒品
    罪者，與同條例第20條第1 項、第2 項關於「初犯」之處理
    方式相同，檢察官應先聲請法院裁定令被告入勒戒處所觀察
    、勒戒，並視有無繼續施用毒品傾向，決定應予釋放、為不
    起訴之處分，或應聲請法院裁定令入勒戒處所強制戒治；若
    係5 年內「再犯」同條例第10條施用毒品罪者，依同條例第
    23條第2 項規定，檢察官則應依法追訴。觀諸該條例第20條
    第3 項之修正理由：「觀察、勒戒或強制戒治5 年後再犯者
    ，顯見前所實施之觀察、勒戒或強制戒治已足以遮斷其施用
    毒品之癮，為期自新及協助其戒除毒癮，對此5 年後再犯者
    ，爰明定仍適用初犯之規定，先經觀察、勒戒、強制戒治之
    程序。」及同條例第23條第2 項之修正理由：「為配合簡化
    施用毒品犯之刑事處遇程序，並鑑於經觀察、勒戒或強制戒
    治執行完畢釋放後5 年內再犯者，其再犯率甚高，原據以實
    施之觀察、勒戒及強制戒治既已無法收其實效，自應施以刑
    事處遇。」顯然如施用毒品者係前經觀察、勒戒或強制戒治
    等治療程序執行完畢5 年後，始再施用毒品之「初犯」，因
    前所執行之觀察、勒戒或強制戒治已足收戒除毒癮之效，自
    應重新執行觀察、勒戒或強制戒治等治療程序，並於治療程
    序執行完畢後，由檢察官為不起訴處分，毋庸對之追訴處罰
    ；反之，在「再犯」之情形，因其先前所為治療程序顯未能
    收戒斷毒癮之效，且考量施用毒品者之再犯率偏高，乃簡化
    其刑事處遇程序，而逕予追訴處罰，不再施以治療程序。參
    酌上開立法理由，修正毒品危害防制條例就施用毒品者，祇
    於「初犯及5 年後再犯」二種情形，有其追訴條件之限制，
    即須於初犯經觀察、勒戒或強制戒治釋放後，5 年內均無施
    用毒品之行為，始能認其前所實施之觀察、勒戒或強制戒治
    已足遮斷毒癮，而得於5 年後再犯時，再予適用初犯之規定
    ，重行觀察、勒戒等程序。倘5 年內已經再犯，被依法追訴
    處罰，縱其第三次（或第三次以上）施用毒品之時間在初犯
    釋放5 年以後，即與「5 年後再犯」之情形有別，且因已於
    「5 年內再犯」，顯見其再犯率甚高，原實施觀察、勒戒或
    強制戒治，已無法收其實效，而無5 年戒斷期之存在，自無
    再經觀察、勒戒或強制戒治之必要，應由檢察官逕行起訴，
    始符新法修正之本旨，最高法院95年度臺上字第1071號、95
    年度臺非字第59號判決意旨可資參照。經查，被告於91年間
    因施用毒品案件，經依本院以91年度毒聲字第3695號刑事裁
    定送勒戒處所觀察、勒戒後，認無繼續施用毒品傾向，由板
    橋地檢署檢察官以91年度毒偵字第3910號為不起訴處分；復
    於92年間因施用毒品案件，除依本院92年度毒聲字第1063號
    刑事裁定送觀察、勒戒後，認有繼續施用毒品傾向，再由本
    院以92年度毒聲字第2087號刑事裁定令入戒治處所施以強制
    戒治1 年，嗣於93年1 月9 日因毒品危害防制條例修正施行
    而釋放出所外，並經本院以92年度訴字第1834號刑事判決處
    有期徒刑7 月、3 月，並定應執行有期徒刑8 月確定，嗣經
    本院以96年度聲減字第741 號刑事裁定分別減為有期徒刑3
    月又15日、1 月又15日，並定應執行有期徒刑4 月確定，且
    與前揭撤銷假釋應執行之殘刑3 年4 月23日接續執行後，甫
    於96年7 月16日因縮短刑期期滿執行完畢出監；再於97年間
    因施用毒品案件，經本院以97年度訴字第1326號刑事判決處
    有期徒刑7 月、4 月，並定應執行有期徒刑9 月（尚未確定
    ）在案，此有臺灣高等法院被告前案紀錄表及上開不起訴處
    分書、判決書各乙份在卷可稽，是被告於觀察、勒戒執行完
    畢釋放後5 年以內已再犯被依法追訴處罰如上所述，則揆諸
    前揭判決意旨，本件檢察官起訴被告施用第一、二級毒品，
    符合上開規定，合先敘明。
(二)、又按海洛因及甲基安非他命依毒品危害防制條例第2 條第2
    項第1 、2 款之規定，分別係屬第一、二級毒品，故核被告
    所為，係犯毒品危害防制條例第10條第1 項之施用第一級毒
    品罪及同條例第10條第2 項之施用第二級毒品罪。另被告持
    有海洛因、甲基安非他命分別係供己施用，則其持有之低度
    行為，為施用毒品之高度行為所吸收，均不另論罪。復被告
    以一施用毒品行為，同時觸犯上開二罪，為想像競合，應依
    刑法第55條之規定，從一重即施用第一級毒品論處，至公訴
    人雖認被告係分別施用海洛因及甲基安非他命，應數罪併罰
    ，惟查被告係以海洛因、甲基安非他命混合後置於玻璃球吸
    食器內燒烤之方式，同時施用海洛因及甲基安非他命乙節，
    業據被告於本院訊問時供述明確（詳見本院卷第131 頁），
    此外，復查無其他證據證明被告係分別涉犯上開犯行，故公
    訴人認上開二罪應予數罪併罰，容有未洽，附此敘明。再查
    被告前於83年間因違反懲治盜匪條例等案件，經本院以83年
    度訴字第2646號判決判處應執行有期徒刑9 年確定，於89年
    1 月24日假釋出監（嗣經撤銷假釋，應執行殘刑3 年4 月23
    日），及於92年間施用毒品案件，經本院以92年度訴字第18
    34號刑事判決處有期徒刑7 月、3 月，並定應執行有期徒刑
    8 月確定，嗣經本院以96年度聲減字第741 號刑事裁定分別
    減為有期徒刑3 月又15日、1 月又15日，並定應執行有期徒
    刑4 月確定，且與前揭撤銷假釋應執行之殘刑3 年4 月23日
    接續執行後，甫於96年7 月16日因縮短刑期期滿執行完畢出
    監在案，此有上開紀錄表可證，是其於受有期徒刑執行完畢
    後5 年內故意再犯有期徒刑以上之本罪，為累犯，應依刑法
    第47條第1 項之規定，加重其刑。
(三)、爰審酌被告前有多次施用毒品之犯行，仍不知悔悟，故態復
    萌，再次施用毒品，無視於毒品對於自身健康之戕害及國家
    對於杜絕毒品犯罪之禁令，惟審酌被告犯後坦承犯行，態度
    尚可，及施用毒品者均具有相當程度之生理成癮性及心理依
    賴性，戒除不易，且犯罪心態與一般刑事犯罪之本質不同，
    非難性較低，以及公訴人求處定應執行有期徒刑2 年2 月猶
    嫌過重等一切情狀，量處如主文所示之刑，以資懲儆。
(四)、至扣案之葡萄糖2 小包（驗餘合計淨重0.65公克）係被告所
    有並供被告施用毒品用乙節，業據被告供述明確，並經鑑驗
    屬實，已如前述，爰依刑法第38條第1 項第2 款之規定，均
    併予宣告沒收。
據上論斷，應依刑事訴訟法第273 條之1 第1 項、第299 條第1
項前段，毒品危害防制條例第10條第1 項、第2 項，刑法第11條
前段、第55條、第47條第1 項、第38條第1 項第2 款，判決如主
文。
本案經檢察官彭聖斐到庭執行職務。
中    華    民    國    97    年    6    月     27    日
                  刑事第六庭法  官  饒金鳳
以上正本證明與原本無異。
如不服本判決，應於判決送達後10日內，向本院提出上訴書狀，
且上訴書狀應敘述具體理由，而上訴書狀未敘述上訴理由者，應
於上訴期間（即自收受判決書之翌日起算10日）屆滿後20日內補
提理由書。
                            書記官  王春森
中    華    民    國    97    年    6     月    27    日
附錄本案論罪科刑之法律條文：
毒品危害防制條例第10條：
施用第一級毒品者，處6 月以上5 年以下有期徒刑。
施用第二級毒品者，處3 年以下有期徒刑。


司法院資訊處製作；財團法人民間司法改革基金會備份。
